臺灣高等法院刑事裁定
110年度聲字第4823號
聲明疑義人
即受戒治人  蔡玉盛


                    （現於法務部○○○○○○○○強制戒治中）
上列聲明疑義人即受戒治人因違反毒品危害防制條例案件，對本
院中華民國109年7月6日裁定（109年度毒抗字第110號）聲明疑
義，本院裁定如下：
    主  文
聲明疑義駁回。                                          
    理  由
一、聲明疑義意旨略以：聲明疑義人即受戒治人（下稱聲明疑義
    人）於民國108年12月26日14時20分許，為警在國道3號公路
    北向108.9公里處（香山入口閘道）執行交通稽察攔檢勤務
    時，主動告知其皮夾內及該車內副駕駛座下方藏放有毒品海
    洛因2包、甲基安非他命17包、玻璃球吸食器2組等物，並坦
    承上開持有毒品之犯行；再自行向員警坦承於108年12月25
    日18時許，在新竹市內湖加油站廁所施用第一級毒品海洛因
    、第二級毒品甲基安非他命各1次，經其同意採尿送驗後，
    尿液呈上開毒品陽性反應，鈞院因此裁定其令入勒戒處所。
    所謂「因」方得「果」，若聲明疑義人未主動提交毒品予警
    方並同意採尿之因，何需面對鈞院裁定觀察勒戒之果，其應
    屬自首，此攸關得否免予繳納勒戒及戒治費用，故盼鈞院行
    文告知本次犯罪行為是否符合毒品危害防制條例第30條第1
    項得免予繳納勒戒及戒治費用等語。
二、按刑事訴訟法第483條規定，當事人對於有罪裁判之文義有
    疑義者，得向諭知該裁判之法院聲明疑義。所謂諭知該裁判
    之法院，係指諭知科刑判決，即具體的宣示主刑、從刑之法
    院而言；另對於有罪裁判之解釋有疑義，是指對於科刑判決
    主文有疑義而言；至對於判決之理由，則不許聲明疑義，蓋
    科刑判決確定後，檢察官應依判決主文而為執行，倘主文之
    意義明瞭，僅該主文與理由之關係間發生疑義，並不影響於
    刑之執行，自無請求法院予以解釋之必要（最高法院84年度
    台聲字第8號、104年度台抗字第395號裁定要旨參照）。
三、經查，本院109年度毒抗字第110號裁定係對臺灣新竹地方檢
    察署檢察官就聲明疑義人之施用第一、二級毒品行為聲請令
    入勒戒處所施以觀察勒戒所為之裁定，並於主文欄記載：「
    原裁定撤銷。蔡玉盛施用第一、二級毒品，令入勒戒處所觀
    察、勒戒，其期間不得逾貳月。」有上開裁定書、本院被告
    前案記錄表在卷可稽，顯非屬「有罪裁判」，且文義明顯，
    並無致生執行上疑義之情形，自無對之聲明疑義之餘地。再
    觀諸聲明疑義人所提刑事聲請狀所載內容，係爭執是否符合
    自首而得依毒品危害防制條例第30條第1項規定免予繳納觀
    察、勒戒及強制戒治之費用，其是否符合自首，乃屬實體上
    審判之事項，並非對本院上開裁定文義有所疑義；而毒品危
    害防制條例第30條規定之「勒戒及強制戒治之費用」屬行政
    執行法第11條第1項所稱義務人「依法令負有公法上金錢給
    付義務」，得由勒戒處所或戒治處所之機關依行政執行法有
    關規定移送該管行政執行處強制執行，顯見毒品危害防制條
    例第30條第1項但書所定「得」免予繳納勒戒及強制戒治之
    費用，係由勒戒或戒治處所依相關行政作業程序裁量、辦理
    ，要與本院上開裁判無涉，亦非屬檢察官之執行指揮。從而
    ，本件聲明疑義核與上揭法律規定要件不合，應予駁回。
四、據上論斷，依刑事訴訟法第486條，裁定如主文。
中　　華　　民　　國　　110 　年　　12　　月　　21　　日
                  刑事第十八庭  審判長法　官  何俏美
                                      法　官  黃紹紘
                                      法　官  陳海寧
以上正本證明與原本無異。
不得抗告。
                                      書記官  劉育君
中　　華　　民　　國　　110 　年　　12　　月　　21　　日